【裁判字號】    89,上易,870
【裁判日期】    890608
【裁判案由】    違反動產擔保交易法
【裁判全文】
臺灣高等法院臺南分院刑事判決          八十九年度上易字第八七號  Ａ
      上  訴  人
      即  被  告  甲  ○  ○
右上訴人因違反動產擔保交易法案件，不服臺灣臺南地方法院八十八年度易字第二七
七八號中華民國八十九年三月二十日第一審判決（起訴案號：臺灣臺南地方法院檢察
署八十八年度偵字第三○三六號），提起上訴，本院判決如左：
      主      文
上訴駁回。
      事      實
一、甲○○於民國（下同）八十七年十一月十九日，在台南縣佳里鎮番子寮四十一號
    之五十七，以提供標的物車號ＳＶ－九七一五號自用小客車一輛，設定動產抵押
    權予丙○○○○行股份有限公司台南分公司（以下簡稱匯通公司），向該公司貸
    款新台幣（下同）四十二萬元，甲○○係動產擔保交易之債務人，約定本金與利
    息總計五十一萬三千零二十四元，每月一期，分期給付，標的物存放處所為台南
    縣佳里鎮番子寮四十一號之五十七，在貸款尚未全部付清之前，甲○○不得將該
    標的物任意遷移、出賣、出質、出租、抵押或為其他處分等。甲○○在取得貸款
    後，即未攤還本息，竟意圖為自己不法之利益，於八十七年十一月間，同意由楊
    丁鑑將該車輛出售予陳金龍，致匯通銀行無法占有該車輛，依動產擔保交易法行
    使取償之權利，足生損害於債權人匯通銀行。
二、案經丙○○○○行股份有限公司台南分行訴請台灣台南地方法院檢察署檢察官偵
    查起訴。
      理      由
一、訊據上訴人即被告甲○○固坦承以前開自用小客車向告訴人辦理動產擔保借款，
    嗣後尚有五十一萬三千零二十四元本息未給付之事實，惟否認有右揭犯行，辯稱
    伊未同意楊丁鑑出售前開車輛云云。惟查：告訴人匯通銀行承辦本件動產擔保借
    款之人員乙○○及證人徐凱玲、陳金龍於偵、審理中指稱：本件車輛動產抵押契
    約書係由其與甲○○訂定，並由甲○○簽名於契約書，至今尚欠四十二萬未還。
    另證人陳金龍偵、審理中指稱：車輛係向楊丁鑑買的，甲○○也有同意，並提供
    身份證影印本，而且把車牌拆回，因貸款問題，沒有申請報廢，但我是以二萬五
    千元廢鐵價格買的，且於買賣成交當天，甲○○也帶人至陳金龍處拆卸車上ＣＤ
    唱機（參見偵卷第九頁反面、第十三頁反面、第二十九頁反面、第三十頁，原審
    卷第十六頁反面）。核與被告之供稱：本件車輛動產抵押契約書由伊所簽，車輛
    貸款亦由其申請，車子同意讓楊丁鑑及葉俊彥使用、保管，然葉俊彥使用時發生
    車禍，車輛全毀等語（參見偵卷第九頁反面、第十三頁反面、第十四頁，原審卷
    第三十八頁、第四十九頁），並有貸款暨車輛動產抵押契約、動產擔保交易動產
    抵押設定登記申請書、台南縣玉井鄉調解委員會調解書、報廢車輛買賣契約書等
    件附卷可稽。足徵被告確於未經債權人匯通銀行之同意，讓楊丁鑑及葉俊彥使用
    、保管上開車輛，而於葉俊彥使用該車發生車禍車輛全毀後，並同意楊丁鑑出售
    上開之車輛，違背義務將前揭車輛存放動產抵押契約所明定之存放處所之義務，
    妨害債權人之佔有，並拒不繳納所借貸款，凡此均足認被告具有不法利益之意圖
    ，將該交易標的物即前揭車輛遷出約定之存放處所，至為灼然，被告前揭所辯，
    顯係事後圖卸刑責之詞，無足採信。本件事證明確，被告犯行堪以認定，應予依
    法論處。
二、核被告所為，係犯動產擔保交易法第三十八條之罪。原審以被告甲○○罪證明確
    ，因予適用動產擔保交易法第三十八條、刑法第十一條前段、第四十一條、罰金
    罰鍰提高標準條例第一條前段、第二條規定，並審酌被告甲○○犯罪動機、目的
    、手段及犯罪後態度與所生危害等一切情狀，量處被告有期徒刑參月，復依法諭
    知如易科罰金以三百元折算一日之標準。本院經核原判決認事用法，並無不合，
    量刑亦稱允當。上訴意旨，空言否認犯罪，為無理由，應予駁回。
據上論斷，應依刑事訴訟法第三百六十八條，判決如主文。
本案經檢察官張斗輝到庭執行職務。
中    華    民    國      八十九      年      六      月        八      日
                                  臺灣高等法院臺南分院刑事第四庭
                                      審判長法官  陳    義    仲
                                            法官  徐    財    福
                                            法官  蔡    崇    義
右正本證明與原本無異。
不得上訴。
                                      法院書記官  李    育    儒
中    華    民    國      八十九      年      六      月     十二       日
附錄本案論罪科刑條文：
動產擔保交易法第三十八條
動產擔保交易之債務人，意圖不法之利益，將標的物遷移、出賣、出質、移轉、抵押
或為其他處分，致生損害於債權人者，處三年以下有期徒刑、拘役或科或併科六千元
以下之罰金。


司法院資訊處製作；財團法人民間司法改革基金會備份。
